臺灣高雄地方法院刑事判決　　　　　　　　　　　　　　九十年度重訴字第五二號
　　公　訴　人　臺灣高雄地方法院檢察署檢察官
　　被　　　告　甲○○
　　選任辯護人　洪文佐律師
　　被　　　告　乙○○
　　選任辯護人　邱明政律師
右列被告等因違反毒品危害防制條例等案件，經檢察官提起公訴（九十年度偵字第九
五０三號、第九五０七號），本院判決如左：
    主  文
甲○○販賣第一級毒品，處有期徒刑壹拾伍年，禠奪公權拾年。扣案之海洛因拾包（
淨重貳佰肆拾捌點柒陸公克、包裝重壹拾壹點陸貳公克）沒收銷燬之。扣案之夾鏈袋
肆只、夾鏈袋袋、藍色袋子壹只，均沒收。又對於公務員依法執行職務時，施強暴
，處有期徒刑壹年。應執行有期徒刑壹拾伍年拾月，禠奪公權拾年。扣案之海洛因壹
拾包（淨重貳佰肆拾捌點柒陸公克、包裝重壹拾壹點陸貳公克）沒收銷燬之。扣案之
夾鏈袋肆只、夾鏈袋袋、藍色袋子壹只，均沒收。
甲○○被訴販賣第二級毒品部分無罪。
乙○○無罪。
    事  實
一、甲○○前於民國八十二年至八十六年間，有多次違反肅清煙毒條例、麻醉藥品管
    理條例前科（均尚不構成累犯），並於八十九年四月十日假釋出監（現尚未撤銷
    假釋）。猶不知警惕，明知海洛因為第一級毒品，不得持有、施用、販賣，仍於
    假釋期間，向年籍姓名不詳綽號「Ｌ」之男子購買毒品施用（此部分另案由台灣
    高雄地方法院檢察署檢察官偵辦中），後於九十年三月間因失業而無收入，然經
    「Ｌ」向其稱有純度高、大量購買價格較便宜之海洛因，其竟為籌措施用毒品及
    生活之費用，而基於意圖營利之故意，於九十年五月間某日，將其全部積蓄新台
    幣（以下同）二十多萬元，及借自女兒、友人之現金合計五十萬元，在高雄市○
    道一號高速公路九如交流道，向「Ｌ」購買海洛因，二人復約定於同年月十五日
    下午在同一交流道處，由「Ｌ」交付海洛因，而甲○○所販入之海洛因，除供己
    施用外，並擬俟機出售予不特定人牟利。嗣經鳳山憲兵隊於九十年五月十五日十
    一時許，在高雄縣鳥松鄉○○路四十六巷十一之一號搜索查獲丁○○、丙○○二
    人（均另案由台灣高雄地方法院檢察署檢察官偵辦中），經憲兵隊人員要求丁○○供出提供毒品之上手，丁○○乃向員警供稱有一駕駛黑色克萊斯勒車之男子（
    即指甲○○），常在高雄市○○路、福德路口德州小騎士炸雞店附近出現，惟此
    時丁○○以其持用之0000000000號行動電話並未能與甲○○所持用之
    0000000000號行動電話聯繫上，乃逕由鳳山憲兵隊及高雄市憲兵隊人
    員於同日十五時許，以車牌號碼ＸＺ─七五四八號紅色偵防車及另二部偵防小客
    車，載同丁○○至前開小騎士炸雞店附近繞行，惟均無結果，乃再將前開偵防車
    停放在前開小騎士炸雞店附近停車場等候，至同日近十七時許，發現由甲○○駕
    駛車牌號碼九Ｍ─一四八一號黑色克萊斯勒自用小客車，搭載乙○○（另為無罪
    之諭知，詳如後述）至前開小騎士炸雞店附近，乙○○下車牽取機車，甲○○旋
    即駕車離去，丁○○乃向在場憲兵隊人員稱該黑色克萊斯勒小客車即為提供毒品
    之上手所駕駛，丁○○乃再應憲兵隊人員之要求，以前開行動電話於同日十六時
    五十三分撥打甲○○之前開行動電話，問甲○○將去何處，甲○○告告以將去高
    雄縣鳳山市○○路德州小騎士炸雞店附近，惟二人並未談及購買毒品事，而另一
    組憲兵隊人員則將乙○○以販毒罪名逮捕。後甲○○即依與「Ｌ」之約定，駕車
    前往高雄市國道一號高速公路九如交流道，向「Ｌ」拿取以五十萬元販入之海洛
    因十包（淨重二四八．七六公克、包裝重一一．六二公克、純度六四．四一％）
    ，並再前往前開南京路德州小騎士炸雞店附近。迨於同日十八時許，為憲兵隊人
    員發現甲○○將車停放在高雄縣鳳山市○○路一八六號前，乃進行臨檢盤查，並
    將前開紅色偵防車停在甲○○之小客前，憲兵隊人員戊○○等下車出示證件，詎
    甲○○竟另基於妨害公務之犯意，猛踩油門，施強暴駕車衝撞前開偵防車，憲兵
    隊人員乃再出示證件，惟甲○○亦未下車，仍繼續駕車前行，憲兵隊人員乃舉槍
    朝甲○○之小客車左後車燈射擊，惟甲○○仍未停車繼續前行，致撞及位於高雄
    縣鳳山市○○路一百九十號住宅前鍾武炎所有之盆栽三個、榕樹一棵，及停放在
    路旁之自小客車（此部分毀損未據告訴），後又由南京路三百四十六巷轉至國隆
    路二十七巷後右轉富國路，在該路口撞及年籍姓名不詳之機車女騎士後，又再左
    轉國富路至鳳山農會左轉五甲路經國泰路，強行衝撞國泰路口等待紅燈之車輛後
    ，再右轉王生明路經陸軍步校後轉向過埤路引道，並隨手將販入以藍色袋子盛裝
    之部分海洛因（重約一八一．一公克）丟棄在引道附近草叢內，後再左轉過埤過
    ，最後右轉至高鳳路四五一號前棄車逃逸，經憲兵隊人員追捕，在同路三百四十
    號附近大樓地下停車場捕獲，並在甲○○之前開小客車上扣得販入之部分海洛因
    （重約七六．三六公克），供分裝海洛因用夾鏈袋四只，再經甲○○同意，帶同
    憲兵隊人員至其高雄市苓雅區○○○路七十三號六樓五室住處，扣得甲○○所有
    供分裝海洛因用夾鏈袋三袋，復於同日二十一時許，憲兵隊人員在前開過埤路引
    道旁草叢中，再扣得甲○○所丟棄之海洛因及供盛裝海洛因用之藍色袋子一只，
    而前開紅色偵防車，則因甲○○之衝撞行為，車身嚴重凹損（此部分毀損亦未據
    告訴）。
二、案經鳳山憲兵隊移送台灣高雄地方法院檢察署檢察官偵查起訴。
    理  由
壹、有罪部分：
  一、訊據被告甲○○固坦承扣案海洛因十包為其向綽號「Ｌ」之人以五十萬元購得
      ，惟矢口否認有販賣第一級毒品海洛因及妨害公務犯行，辯稱：「買來的海洛
      因是伊自己要施用，並不是要販賣。當天憲兵隊人員未穿制服，而且駕駛一般
      小客車，伊並不知道他們在執行公務，以為是有人來向伊尋仇，所以才不理會
      他們，而且沒有駕車衝撞他們」云云。惟查：
    (一)、扣案白粉十包，經送鑑驗確為海洛因（淨重二四八．七六公克、包裝重一一
        ．六二公克、純度六四．四一％），此有卷附法務部調查局九十年六月二十
        日鑑定通知書一紙可憑，且係分別在被告甲○○所駕駛之車牌號碼九Ｍ─一
        四八一號黑色克萊斯勒自用小客車上、高雄縣鳳山市○○路○道附近草叢內
        查獲，此為被告甲○○所不否認，亦經被告甲○○於本院一再供稱：「扣案
        海洛因是於被查獲前，伊在九如交流道向綽號『Ｌ』的男子買的」等語，及
        證人即查獲本件之高雄市憲兵隊人員戊○○於九十一年二月六日本院調查時
        證稱：「在埤過路的引道附近，甲○○有將一個藍色袋子從車裡丟出來，後
        來發動憲兵隊人員，做地毯式搜索，有查扣到藍色袋子和海洛因」等語明確
        ，是足認扣案白粉十包為海洛因，且為被告甲○○購自「Ｌ」之男子。
    (二)、被告甲○○自九十年三月間即失業而無收入，後經「Ｌ」向其稱有純度高、
        大量購買價格較便宜之海洛因，乃將其全部積蓄二十多萬元，及借自女兒、
        友人之現金合計五十萬元，於九十年五月間某日，在高雄市國道一號高速公
        路九如交流道，向「Ｌ」購買海洛因，並約定於同年月十五日下午在同前交
        流道處交貨，此業經被告甲○○供承在卷，雖被告甲○○否認購得之海洛因
        係供販賣用，惟由被告甲○○前開供述，其在毫無收入情況下，傾其所有並
        對外舉債，而所購買之物，非為供其日常生活所需、足以維持生命之物，卻
        竟係短期內大量施用足以致命之數量高達二百多公克之毒品海洛因，顯見其
        購買本件海洛因，當非單純供己施用，而在無其他收入、對外舉債情況下，
        當亦難認其購買本件海洛因為廣招同好，免費供他人施用，再對照其於九十
        年五月十六日檢察官首次偵訊時，就同時扣案數量較少之安非他命（驗後毛
        重一０．六公克）部分，否認有販賣犯行，就扣案大量海洛因之用途，則供
        稱：「海洛因是伊剛買回來，尚未賣出，如果有人要買，就要賣給別人」等
        語，恰與其無收入、對外舉債而不足以維生，欲藉販賣海洛因所得維生之情
        相符，是應認被告甲○○前開偵訊之供述可信。至於被告甲○○其後翻異前
        供，自屬事後圖卸刑責之詞，不足採信。
    (三)、販賣毒品罪為可判處死刑之重罪，毒品之取得亦屬不易，衡情販賣毒品自應
        有極大之利得，始有人甘冒被判重罪之危險，仍為販毒之舉，再參酌前開(二)
        所述，足認被告甲○○販入本件海洛因之始，即有將來售出海洛因之時，必
        有利得之營利意圖。
    (四)、證人丁○○於九十年五月十五日十一時許，在高雄縣鳥松鄉○○路四十六巷
        十一之一號住處，為鳳山憲兵隊查獲後，應憲兵隊人員要求供出毒品來源之
        上手，經以其持用之0000000000號行動電話與被告甲○○所持用
        之0000000000號行動電話聯絡，惟未能接通，乃搭乘車牌號碼Ｘ
        Ｚ─七五四八號紅色偵防車，由鳳山憲兵隊及高雄市憲兵隊人員帶同於同日
        十五時許，至高雄市○○路、福德路口德州小騎士炸雞店附近，等候一向駕
        駛黑色克萊斯勒自用小客車之被告甲○○，迨等候至同日近十七時許，始發
        現被告甲○○駕駛車牌號碼九Ｍ─一四八一號黑色克萊斯勒自用小客車至上
        址，車內並搭載有被告乙○○，而於乙○○下車牽取機車後，被告甲○○旋
        即駕車離去，證人丁○○乃再應憲兵隊人員之要求，以前開行動電話於同日
        十六時五十三分許撥打被告甲○○前開行動電話，問被告甲○○將去何處，
        被告甲○○告以將至高雄縣鳳山市○○路德州小騎士炸雞店附近，惟未談及
        購買毒品事等情，此業經證人戊○○證述在卷，並有被告甲○○持用之00
        00000000號行動電話之雙向通聯記錄在卷可稽，足認證人丁○○於
        案發當日與被告甲○○之聯繫，並未涉及買賣毒品之約定。
    (五)、鳳山憲兵隊、高雄市憲兵隊人員於同日十八時許，發現被告甲○○將前開黑
        色小客車停放在高雄縣鳳山市○○路一八六號前，因無法確定車內之人是否
        涉有犯罪嫌疑，乃以臨檢盤查方式，將前開紅色偵防車停在被告甲○○之黑
        色小客車前，由證人戊○○及其他憲兵隊人員下車向被告甲○○出示證件，
        惟被告甲○○即猛踩油門，駕車衝撞前開偵防車，憲兵隊人員乃再出示證件
        ，因被告甲○○仍繼續駕車前行，憲兵隊人員乃舉槍朝被告甲○○之黑色小
        客車左後車燈射擊，惟被告甲○○仍未停車繼續前行，致撞及位於高雄縣鳳
        山市○○路一百九十號住宅前被害人鍾武炎所有之盆栽三個、榕樹一棵，及
        停放在路旁之自小客車，又由南京路三百四十六巷轉國隆路二十七巷後右轉
        富國路，在該路口撞及年籍姓名不詳之機車女騎士後，又再左轉國富路至鳳
        山農會左轉五甲路經國泰路，強行衝撞國泰路口等待紅燈之車輛後，再右轉
        王生明路經陸軍步校後轉向過埤路引道，後再左轉過埤過，最後右轉至高鳳
        路四五一號前棄車逃逸，經憲兵人員追捕，乃在同路三百四十號附近大樓地
        下停車場捕獲之事實，業經證人戊○○證述在卷，並提出車牌號碼ＸＺ─七
        五四八號紅色偵防車車損相片為證，復經被害人鍾武炎於九十年五月十五日
        在鳳山憲兵隊指述明確。被告甲○○雖辯稱：「不知是憲兵隊人員臨檢，以
        為是仇家尋仇，並未衝撞紅色偵防車」云云，惟前開憲兵隊人員既二次出示
        證件，被告甲○○諉為不知，已屬有違事理之常，且當時被告甲○○之黑色
        小客內放置有本件大量海洛因，其為免犯行被發現，對是否為臨檢行為，當
        應更為注意，又依卷附被告甲○○之黑色小客車相片觀，該車左側車身嚴重
        凹損，並殘留有紅色油漆，則其若未衝撞本件紅色偵防車，豈有在黑色小客
        車車身殘留紅色油漆之理。是被告甲○○前開辯解，為避重就輕之詞，炯不
        足採。
    是綜上所述，被告甲○○於首次偵訊所供，與其傾囊所有，並對外舉債以購買本
    件海洛因，藉以販售海洛因得利維生之情相符，又其為免販毒事跡販露，明知是
    憲兵隊人員臨檢盤查，仍駕車衝撞憲兵隊人員，均屬事證明確，其犯行洵堪認定
    。
  二、核被告甲○○所為，係犯毒品危害防制條例第四條第一項之販賣第一級毒品罪
      、刑法第一百三十五條第一項之對執行職務公務員施以強暴罪。公訴人於起訴
      書之證據並所犯法條欄，雖漏引刑法第一百三十五條第一項，惟於犯罪事實欄
      已詳細記載被告甲○○有駕車衝撞憲兵隊人員之行為，自屬就此部分已提起公
      訴，本院自應加以審理。被告甲○○販入第一級毒品，並持有之，其持有之低
      度行為應為販入之高度行為所吸收，不另論罪。被告甲○○所犯前開二罪，犯
      意各別，罪名亦殊，應分論併罰。被告甲○○雖販入大量海洛因俟機出售，對
      社會具有重大潛在性危害，惟尚未售出，所生實害尚小，且其對重典之認識不
      夠深切，與販賣毒品之數量達數公斤以上之危害情形不同，誠屬法重情輕，倘
      對其販賣海洛因之犯行科以法定最輕刑之無期徒刑，猶嫌過重，衡情尚有可憫
      恕之處，爰依刑法第五十九條規定減輕其刑罰。爰審酌被告甲○○販入海洛因
      俟機出售，危害社會治安，於憲兵隊人員臨檢盤查時，蓄意衝撞時，復罔顧用
      路人之安全，惡性不輕，且前於八十二年至八十六年間，有多次違反肅清煙毒
      條例、麻醉藥品管理條例前科，此有台灣高等法院被告全國前案紀錄表、台灣
      高雄地方法院檢察署刑案資料查註紀錄表在卷可憑，惟販入之毒品尚未售出即
      被查獲，所生危害尚輕，及犯罪之動機、手段等一切情狀，分別量處如主文所
      示之刑，並定其應執行刑，又依其販賣毒品之犯罪性質，認有褫奪公權之必要
      ，併予宣告褫奪公權十年，以資懲儆。扣案之白粉十包係第一級毒品海洛因（
      淨重二四八．七六公克、包裝重一一．六二公克公克），已如前述，屬毒品危
      害防制條例所定之毒品，爰依毒品危害防制條例第十八條第一項之規定，宣告
      沒收並銷燬之，因鑑驗耗失之海洛因，自無庸沒收銷燬。又扣案夾鏈袋四只、
      夾鏈袋三袋、藍色袋子一只，為被告甲○○所有，此業經其供明在卷，且該夾
      鏈袋數量非少，自足認應係其預備供分裝海洛因販售之用，又藍色袋子一只，
      原即供裝盛本件扣案之部分海洛因，均依刑法第三十八條第一項第二款宣告沒
      收。至於另扣安非他命、行動電話等物，與本件犯罪無涉，自不予宣告沒收，
      附此說明。
  三、公訴意旨另謂：被告甲○○於九十年五月十三、四日晚間，在高雄市○○路、
      福德路口等處，販賣第一級毒品海洛因一包（內有二小包，毛重共一點二公克
      ）予丁○○，因認被告甲○○涉有此部分販賣海洛因犯嫌。訊據被告甲○○堅
      決否認有此部分犯行，辯稱：「因為之前丁○○有向伊要毒品，伊不給他，並
      出手打他，他才故意誣賴伊」等語。經查，公訴人認被告甲○○涉有此部分犯
      嫌，係以證人丁○○之指述為其論據。惟證人丁○○於九十年五月十五日在鳳
      山憲兵隊訊問時雖供稱：「毒品是向『誰哥』（指被告甲○○）買的，每次五
      千元至一萬元不等」等語，但就購買何種毒品，並未明確供述，而於同年月十
      六日檢察官第一次偵訊時則供稱：「未向甲○○購買海洛因」等語，迨於九十
      年七月二十四日檢察官再次偵訊時始改稱：「向甲○○買海洛因一次」等語，
      後於本院九十年十月二十五日、十二月三日調查時，為同前相同之供述，然於
      九十一年一月十一日、二十八日本院調查時，則再改稱：「沒有向甲○○買海
      洛因」等語，此有各該筆錄在卷可按，又本件並非俗稱以「釣魚」方式，由證
      人丁○○假冒有購買毒品意願之人，與被告甲○○約定購賣之毒品種類、數量
      、金額，乃因此查獲被告甲○○，業如前述，是自難依證人丁○○一再反覆之
      證述，即認被告甲○○有此部分販賣海洛因犯嫌。惟被告甲○○所涉此部分犯
      嫌，與前開論罪科刑部分有連續犯之裁判上一罪關係，爰不另為無罪之諭知，
      並此敘明。
貳、無罪部分：
  一、公訴意旨略以：被告甲○○、乙○○共同基於意圖營利之概括犯意，自民國九
      十年五月初某日起至同年月十五日止，連續三次在高雄市○○路與福德路口等
      處，販賣第二級毒品安非他命予丁○○施用，因認被告甲○○、乙○○涉有販
      賣第二級毒品安非他命犯嫌。
  二、按犯罪事實應依證據認定之，無證據不得推定其犯罪事實，刑事訴訟法第一百
      五十四條定有明文。又認定不利於被告之事實，須依積極證據，苟積極證據不
      足為不利於被告事實之認定時，即應為有利於被告之認定，更不必有何有利之
      證據（最高法院三十年上字第八一六號判例參照）。本件公訴人認被告二人涉
      有販賣安非他命犯行，係以證人丁○○之供述，及自被告甲○○之前開小客車
      內查扣安非他命為其論據。惟訊據被告二人均堅決否認有販賣安非他命犯行，
      被告甲○○之辯解同前：「因為之前丁○○有向伊要毒品，伊不給他，並出手
      打他，他才故意誣賴伊」等語，被告乙○○則辯稱：「伊只是搭甲○○的車去
      牽機車，並未販賣安非他命」等語。經查：
    (一)、依前壹、三所述，證人丁○○於憲兵隊之供述，並未指稱曾向被告乙○○購
        買安非他命，再於九十年五月十六日偵訊時則再供述：「甲○○的太太有交
        給我一次安非他命」等語，亦未指述被告乙○○即為被告甲○○之妻，後於
        九十年七月二十四日偵訊當庭指認被告乙○○時，則改稱：「乙○○不是賣
        毒品給伊的那個女子，乙○○確實不是」等語，而於本院多次調查中，亦從
        未證述被告乙○○為販毒之人，又被告甲○○之妻為己○○，此業經證人己○○於九十一年一月十一日本院調查時證述明確，證人丁○○亦於同日當庭
        證稱：「己○○不是伊在偵訊中所稱販賣毒品給伊的女子」等語，再者，本
        件於查獲被告乙○○之時，並未自其身上扣得任何毒品或供販賣毒品用之器
        具，是顯難依證人丁○○不明確之供（證）述，遽認被告乙○○有販賣安非
        他命犯嫌。
    (二)、依前壹、三所述，證人丁○○固於鳳山憲兵隊供述曾向被告甲○○購買毒品
        ，惟相關之時間、次數則付諸闕如，再於九十年五月十六日偵訊時供稱：「
        向甲○○買安非他命四次，一包二千元」等語，然有關購買之金額已與其於
        鳳山憲兵隊所供不同，而於九十年七月二十四日偵訊時，其先則供稱：「向
        甲○○買一次安非他命，買了幾千元」等語，後改稱：「甲○○有販賣毒品
        給伊二次」等語，其後又改稱：「向甲○○買安非他命三次」等語，其就同
        一次偵訊之供述，已有前後歧異之情形，亦與前一次偵訊所供不合，又其於
        九十年十月二十五日本院調查時，則又證稱：「向甲○○買安非他命三次，
        每次三千元」等語，就有關購買之金額，亦與之前所供不符，迨自九十一年
        一月十一日本院調查時起，即否認曾向被告甲○○購買安非他命，則其供（
        證述）是否可信，已非無疑。
    (三)、本件固自被告甲○○之前開小客車扣得安非他命，惟數量非多，僅驗後毛重
        一０．六公克，此有高雄醫學大學附設中和紀念醫院之檢驗報告單在卷可憑
        ，則以被告甲○○自承有施用安非他命之習慣，並因此接受強制戒治，此有
        本院九十年度毒聲字第二四六號、第三四三二號裁定在卷可稽，顯亦難即推
        論扣案之安非他命為供被告甲○○販賣之用。
  三、綜上所述，證人丁○○之供（證）述既有前開重大瑕疵可指，復無其他事證可
      佐證人嘉麟之供（證）述為真，不能證明被告二人有販賣安非他命犯嫌，自應
      依法諭知無罪之判決。
據上論斷，應依刑事訴訟法第二百九十九條第一項前段、第三百零一條第一項，毒品
危害防制條例第四條第一項、第十八條第一項前段，刑法第十一條前段、第一百三十
五條第一項、第五十九條、第三十八條第一項第二款，罰金罰鍰提高標準條例第一條
前段，判決如主文。
中      華      民      國    九十一    年      四      月    二十五    日
                                      臺灣高雄地方法院刑事第一庭
                                          審判長法官  林  水  城
                                                法官  郭  佳  瑛
                        法官  曾  逸  誠
右正本證明與原本無異。
如不服本判決，應於判決送達後十日內，向本院提出上訴狀。
                                                書記官  張 金 蘭
中    華    民    國      九十一      年      四      月      二十九   日
附錄本案論罪科刑法條：
毒品危害防制條例第四條第一項：
製造、運輸、販賣第一級毒品者，處死刑或無期徒刑；處無期徒刑者，得併科新臺幣
一千萬元以下罰金。
刑法第一百三十五條第一項︰
對於公務員依法執行職務時，施強暴脅迫者，處三年以下有期徒刑、拘役或三百元以
下罰金。
